臺灣桃園地方法院民事判決
110年度訴字第2388號
原      告  李萬年  
訴訟代理人  黃國展律師
被      告  謝玉玲  
訴訟代理人  唐永洪律師
            楊雅馨律師
上列當事人間債務人異議之訴事件，本院於民國111年8月4日言
詞辯論終結，判決如下：
    主    文
一、被告不得執本院107年度司促字第15266號支付命令暨確定證
    明書，對原告為強制執行。
二、本院110年度司執字第78395號清償債務強制執行事件之執行
    程序，應予撤銷。
三、訴訟費用由被告負擔。
    事實及理由
壹、程序部分：
　　按訴狀送達後，原告不得將原訴變更或追加他訴；不變更訴
    訟標的，而補充或更正事實上或法律上之陳述者，非為訴之
    變更或追加，民事訴訟法第255條第l項前段、第256條分別
    定有明文。查本件原告起訴時，其訴之聲明第2項為：臺灣
    桃園地方法院民事執行處110年度司執字第78395號強制執行
    事件（下稱系爭執行事件），已為之強制執行程序均應予撤
    銷；未為之強制執行程序，不許續為強制執行（見本院卷第
    9頁）。嗣於民國111年1月27日言詞辯論期日，當庭以言詞
    變更為：系爭執行事件應予撤銷（見本院卷第63頁）。核其
    所為變更，屬不變更訴訟標的，而更正法律上之陳述者，與
    首揭規定相符，先予敘明。
貳、實體部分：
一、原告主張：被告於110年9月7日執本院107年度司促字第1526
    6號支付命令及確定證明書（下合稱系爭執行名義）聲請對
    伊於新臺幣（下同）319萬2,624元本息範圍之財產強制執行
    ，經本院以系爭執行事件受理，惟伊前已於110年9月6日匯
    款200萬元予被告，該款項先抵充督促程序費用500元及本金
    319萬2,624元自107年8月21日起至110年9月6日止利息48萬6
    ,328元，再抵充本金後，尚有本金167萬9,452元未受償；伊
    又於同年9月30日給付被告130萬元，該款項先抵充執行費2
    萬9,420元及本金167萬9,452元自110年9月7日起至110年9月
    30日止，共計24日利息5,521元，再抵充本金後，尚有本金4
    1萬4,393元未受償；伊再於同年10月29日給付被告38萬6,49
    9元，該款項先抵充本金41萬4,393元自110年10月1日起至11
    0年10月29日止，共計29日利息1,646元，再抵充本金後，尚
    有本金2萬9,540元未受償；伊復於111年4月7日言詞辯論期
    日，當庭給付被告3萬187元，該款項先抵充本金2萬9,540元
    自110年10月30日起至111年4月7日止，共計159日利息647元
    ，再抵充本金後，本件借款債務已經清償完畢。至被告抗辯
    前開還款係清償伊於105年間向被告借款之另一筆債務（下
    稱系爭105年借款債務），伊否認有上開債務存在，被告就
    上開債務存在應負舉證責任。為此，爰依強制執行法第14條
    第1項之規定，提起債務人異議之訴。並聲明：㈠被告不得執
    系爭執行名義，對原告為強制執行。㈡系爭執行事件之執行
    程序，應予撤銷。
二、被告則以：系爭執行名義所示債務係原告自100年3月17日起
    至101年9月18日止向伊之借款（下稱系爭執行名義債務），
    而原告於105年間另曾向伊借款300萬元（即系爭105年借款
    債務），並約定利息為年息7%，原告並開立本金300萬元、
    年息7%之借據1紙及面額分別為120萬元、80萬元、100萬元
    本票3紙予伊，嗣因伊陸續向伊兒子即訴外人梁逸謙借款共
    計約255萬元，遂請原告將其所有門牌號碼桃園市○○區○○路0
    號房地（下稱系爭房地）設定最高限額抵押權（下稱系爭抵
    押權）予梁逸謙作為擔保，後因原告欲出售系爭房地，始於
    110年9月6日將系爭抵押權所擔保本金200萬元匯款予伊，並
    於同年月30日、同年10月29日陸續還款，伊遂於110年9月13
    日將系爭105年借款債務之憑據交還原告，足見原告上開給
    付均係清償系爭105年借款債務，而與系爭執行名義債務無
    關等語，資為抗辯。並聲明：原告之訴駁回。
三、經查，被告於110年9月7日持系爭執行名義聲請對原告財產
    強制執行，現由本院以系爭執行事件受理中，系爭執行名義
    債務為原告自100年3月17日起至101年9月18日止向被告借款
    之319萬2,624元本息，原告則分別於110年9月6日、同年月3
    0日、同年10月29日、111年4月7日給付被告200萬元、130萬
    元、38萬6,499元、3萬0,187元等情，業據原告提出本票、
    借據、第一銀行存摺明細、交易明細等件為證（見本院卷第
    17-23、33頁），且為被告所不爭執（見本院卷第41、45、1
    12頁），並經本院依職權調閱系爭執行名義及系爭執行事件
    卷宗核閱無訛，上開事實，堪信為真。
四、原告主張系爭執行名義債務業因清償而消滅，被告不得再持
    系爭執行名義對原告為強制執行，系爭執行事件應予撤銷等
    情，則為被告所否認，並以前詞置辯。茲就本院得心證之理
    由分述如下：
　㈠被告未舉證有系爭105年借款債務存在，應認原告於110年9月
    6日、同年月30日、同年10月29日、111年4月7日所為給付均
    係清償系爭執行名義債務：
　⒈按當事人主張有利於己之事實者，就其事實有舉證之責任，
    民事訴訟法第277條前段定有明文。查本件被告抗辯原告所
    為給付均係清償系爭105年借款債務而非系爭執行名義債務
    等情，為原告否認，則就上開有利於被告之事實，應由被告
    負舉證責任。
　⒉經查，原告曾於110年7月29日將系爭房地設定擔保債權總金
    額255萬元之系爭抵押權予梁逸謙，梁逸謙並於110年9月10
    日出具抵押權塗銷同意書等情，固有設定系爭抵押權申請書
    、抵押權塗銷同意書及他項權利證明書在卷可佐（見本院卷
    第51-57、135-144頁），且原告亦自承於110年9月6日及同
    年月30日分別還款200萬元及130萬元係為塗銷系爭抵押權登
    記（見本院卷第114-115頁），惟證人梁逸謙於本院審理時
    證稱：於110年過年時因被告有用錢之需要，向原告要求還
    款，但原告沒有還，所以被告就向伊借錢，伊才知道兩造間
    有借貸的事，有看到借據寫300萬元及金額120萬元、100萬
    元及80萬元之本票3張，伊把本票及借據的錢加起來認為原
    告欠被告600萬元，被告沒有說原告欠被告多少錢，伊也沒
    有問；因為伊借款給被告200萬元，希望可以先把200萬元拿
    回來，當時兩造尚有情份在，被告不願意強制執行，由伊向
    原告追討債務，但伊本身對原告並沒有債權，原告當時沒有
    現金，先用系爭房地抵押，因為借據是105年寫的，利息7%
    是14至15萬元，擔保金額第一次寫215萬元，但地政退件後
    第二次寫255萬元；伊知道被告曾聲請支付命令，但不確定
    支付命令是另一筆債權還是伊看到的300萬元借及本票的債
    權，被告沒有跟伊說，伊也沒有問伊，被告要求伊向原告催
    討借款時伊只知道有欠款，但實際金額伊不知道等語（見本
    院卷第161-168頁），足見證人梁逸謙並不確知兩造間之實
    際借款金額，僅因知悉原告有積欠被告債務，遂要求原告將
    系爭房地設定抵押權用以擔保梁逸謙對被告之債權，姑且不
    論系爭抵押權登記並未載明係為第三人債務（即被告對梁逸
    謙之債務）供擔保而生擔保債權存否之爭議，依證人梁逸謙
    之證述尚不足以認定原告承認有系爭105年借款債務之存在
    並因此同意設定系爭抵押權之事實，自無足認定原告為塗銷
    系爭抵押權所為之給付係用以清償系爭105年借款債務而非
    系爭執行名義債務，被告辯稱原告於110年9月6日，同年月3
    0日、同年10月29日還款均係用以清償系爭105年借款債務云
    云，尚難採信。
　⒊另證人彭清興於本院審理時固證稱：伊與被告是鄰居，常去
    被告家聊天，110年下半年星期一下午到被告家聊天，伊看
    到桌上有原告簽給被告的1張300萬元借據及3張本票，過沒
    有多久原告有按門鈴進來，進來就把桌上的資料拿走，說他
    要先走了，伊沒有注意本票金額等語（見本院卷第156-157
    頁），惟依證人彭清興之證述，僅能認定原告有取走借據及
    本票之事實，尚無從認定兩造間具體之債權債務關係，且縱
    認證人彭清興所看到之借據及本票即為被告所稱系爭105年
    借款債務之憑證，然就被告同意原告取走上開憑證之原因為
    何，亦屬不明，另參諸系爭執行名義債務之借據及用以擔保
    之3紙本票已均為原告持有（見本院卷第113頁），倘原告於
    110年9月6日為塗銷系爭押權所為之給付200萬元與系爭執行
    名義債務無關，被告應無將系爭執行名義債務之借據及本票
    返還原告之理，堪認原告於110年9月6日給付200萬元予被告
    ，即係為清償系爭執行名義債務。至被告辯稱上開借據及本
    票為原告自行至被告家中取走乙節，被告並未提出任何證據
    證明，尚難採信。又被告係於110年9月7日持系爭執行名義
    聲請對原告強制執行，原告則分別於110年10月14日及同年1
    1月9日向本院執行處具狀陳明已於同年9月30日及同年10月2
    9日清償系爭執行債務130萬元及38萬6,499元等情，業經本
    院依職權調閱系爭執行事件卷宗核閱屬實，參諸上開給付時
    間均晚於原告遭強制執行之時間，原告主張前開給付均係清
    償系爭執行名義債務，應屬可信。另原告於111年4月7日本
    院言詞辯論期日計算積欠被告之系爭執行名義債務後，當庭
    給付被告3萬0,187元，亦係清償系爭執行名義債務，要屬當
    然。
　⒋綜上，被告未能證明系爭105年借款債務存在且原告所為給付
    均係為清償上開債務之事實，則原告主張其分別於110年9月
    6日、同年月30日、同年10月29日、111年4月7日給付被告20
    0萬元、130萬元、38萬6,499元、3萬0,187元，均係用以清
    償系爭執行名義債務，應屬有據。至被告聲請向新光吳火獅
    紀念醫院函查原告於110年9月13日入院時間，用以證明證人
    彭清興證述當日在被告住家看見原告取走借據及本票之事實
    並非虛構等情，惟縱認證人彭清興證述屬實，亦不足以證明
    系爭105年借款債務存在，已如前述，並無再予調查證據之
    必要，併此敘明。
　㈡原告已全數清償系爭執行名義債務：　
　  按清償人所提出之給付，應先抵充費用，次充利息，次充原
    本，民法第321條定有明定。查，原告前開所為給付均係清
    償系爭執行名義債務，業經本院認定如前，則原告主張於11
    0年9月6日匯款200萬元予被告，該款項應先抵充督促程序費
    用500元及本金319萬2,624元自107年8月21日起至110年9月6
    日止利息48萬6,328元，再抵充本金後，尚有本金167萬9,45
    2元未受償；又於同年9月30日給付被告130萬元，該款項應
    先抵充執行費2萬9,420元及本金167萬9,452元自110年9月7
    日起至110年9月30日止，共計24日利息5,521元，再抵充本
    金後，尚有本金41萬4,393元未受償；再於同年10月29日給
    付被告38萬6,499元，該款項應先抵充本金41萬4,393元自11
    0年10月1日起至110年10月29日止，共計29日利息1,646元，
    再抵充本金後，尚有本金2萬9,540元未受償；復於111年4月
    7日本院言詞辯論期日，當庭給付被告3萬187元，該款項應
    先抵充本金2萬9,540元自110年10月30日起至111年4月7日止
    ，共計159日利息647元，再抵充本金等情，應屬有據，且被
    告就上開抵充之計算方式亦無爭執（見本院卷第77、112頁
    ），堪認系爭執行名義債務業經原告清償而全數消滅。
  ㈢按債務人異議之訴係為排除執行名義之執行力，是債務人提
    起異議之訴，其聲明請求撤銷特定執行事件之執行程序，或
    請求債權人不得持執行名義對債務人為強制執行，均無不可
    （最高法院109年度台上字第764號判決意旨）；強制執行法
    第14條所定債務人異議之訴，雖係以排除執行名義之執行力
    為目的，故提起此一訴訟之原告，固得請求判決宣告不許就
    執行名義為強制執行，以排除該執行名義之執行力，使債權
    人無從依該執行名義聲請為強制執行。惟如債權人已就債務
    人之財產聲請強制執行，則債務人請求撤銷該強制執行程序
    ，以排除其強制執行，難謂此一請求無實益而為不當之聲明
    （最高法院87年度台上字第1578號判決意旨）。查系爭執行
    名義債務既經原告清償而全數消滅，則原告主張被告不得持
    系爭執行名義對原告為強制執行，且訴請撤銷系爭執行事件
    之執行程序，即屬有據。
五、綜上所述，系爭執行名義債務已因清償而消滅，原告依強制
    執行法第14條規定，主張被告不得持系爭執行名義對原告為
    強制執行，並據此撤銷系爭執行程序，為有理由，應予准許
    。
六、本件事證已臻明確，兩造其餘攻擊防禦方法及未經本院援用
     之證據，核與判決之結果不生影響，爰不一一論駁，併此
    敘 明。
七、訴訟費用負擔之依據：民事訴訟法第78條。
中　　華　　民　　國　　111 　年　　8 　　月　　26　　日
                  民事第一庭    法　官　郭俊德
以上正本係照原本作成
如對本判決上訴，須於判決送達後 20 日內向本院提出上訴狀。
如委任律師提起上訴者，應一併繳納上訴審裁判費。
中　　華　　民　　國　　111 　年　　8 　　月　　26　　日
                                書記官　蕭尹吟